最高法院刑事判決　　　　　　九十六年度台上字第七００二號
上　訴　人　甲○○
選任辯護人　張居德律師
上列上訴人因違反毒品危害防制條例案件，不服台灣高等法院台
中分院中華民國九十六年二月二十七日第二審判決（九十五年度
上訴字第二三七七號，起訴案號：台灣台中地方法院檢察署九十
五年度偵字第四六七一號），提起上訴，本院判決如下：
    主  文
原判決撤銷，發回台灣高等法院台中分院。
    理  由
本件原判決認定上訴人甲○○明知海洛因係毒品危害防制條例第
二條第二項第一款規定之第一級毒品，竟基於意圖營利販賣第一
級毒品海洛因之犯意，於民國九十五年二月二十七日當日或之前
某日，預先以每錢新台幣（下同）二萬六千元及二萬八千元販入
如原判決附表一所示有剪角及未剪角之海洛因若干數量後，於九
十五年二月二十七日十二時十三分起，以門號0000000000號電話
（未扣案）與柯名鴻持用之門號0000000000號電話聯絡，相約於
當天下午三時許，在台中市○○路與工學二街交岔口中日超商附
近為第一級毒品海洛因買賣，兩人會面後，上訴人即先行交付柯
名鴻如原判決附表一編號２、３所示之剪角（即裝海洛因之夾鏈
袋前端剪掉一部分）及未剪角之海洛因各一小包，供柯名鴻嚐試
以鑑別品質，藉以決定交易之海洛因種類及數量，上訴人則在附
近路邊與柯名鴻接續以上開電話洽談買賣事宜，上訴人並對柯名
鴻明言有剪角及未剪角之海洛因買價各為每錢二萬八千元及二萬
六千元，柯名鴻經試用後，即以電話聯絡上訴人，告知各購買一
錢，其後復告知要再多買有剪角的海洛因三錢，表明願以每錢三
萬元價格購買有剪角的海洛因，上訴人遂於同日十七時三十分許
，攜帶其於不詳時、地購得如原判決附表一編號１所示之海洛因
至台中市○○路二０六號前，甫進入柯名鴻所駕駛之車牌號碼62
99－LA號自小客車內，尚未將海洛因交付予柯名鴻，即為因監聽
而查悉本案情，而在附近埋伏之海岸巡防署台中機動查緝隊人員
會同台中縣警察局烏日分局人員當場查獲，並在上訴人之皮包內
，扣得其所有供販賣海洛因所用如原判決附表一編號１所示之海
洛因及供其個人施用海洛因所用之藥杓一支，並在柯名鴻車上扣
得包括上訴人當日所交付如該附表編號２、３所示之海洛因計七
包及柯名鴻所有當天與上訴人聯絡之門號0000000000號手機一支
等情。因而維持第一審論處上訴人販賣第一級毒品罪刑之判決，
駁回檢察官及上訴人在第二審之上訴，固非無見。
惟查(一)、原判決以本件當事人及被告在原審之辯護人並未就卷內
證據資料之證據能力有所爭執，迄於言詞辯論終結前，均未主張
有刑事訴訟法第一百五十九條第一項不得為證據之情形，是應認
已同意作為證據，經原審法院審酌後，認無不適當之情形，應認
均有證據能力，並引用柯名鴻於偵查中之證言為斷罪之資料。然
卷查原審於行準備程序時，受命法官曾訊問「對於本案所引證據
之證據能力有何意見？」上訴人原審之辯護人答「對於證人於警
詢、偵查之供述，係審判外陳述，證人在原審（第一審）之供述
，無意見。」等語（原審卷第三十四頁背面）。準此，則是否能
謂上訴人在原審之辯護人對於本件證人於警詢及偵查中陳述之證
據能力未於言詞辯論終結前聲明異議，或已同意作為證據，尚非
全無疑義，原判決對此未詳予審酌，遽為上開論斷，自有可議。
(二)、在第二審法院審判期日，被告經合法傳喚，無正當之理由不
到庭者，得不待其陳述，逕行判決，刑事訴訟法第三百七十一條
固定有明文。惟事實審法院苟為一造缺席判決，除應於審判筆錄
載明該項程序之踐行情形外，並應於判決理由內詳為敘明，及於
據上論結欄引用刑事訴訟法第三百七十一條，始稱適法。原審審
判期日上訴人並未到庭，審判筆錄雖記載於審判長調查證據完畢
後，諭知「被告經合法傳喚無正當理由不到庭，爰不待其陳述，
逕行辯論」等語（原審卷第五十九頁）。但於判決理由並未說明
上訴人是否經合法傳喚，有無不到庭之正當理由，如何得不待其
陳述逕行判決之依據，復未引用刑事訴訟法第三百七十一條，尚
嫌理由欠備。(三)、毒品危害防制條例第十九條第一項規定：犯第
四條至第九條、第十二條、第十三條或第十四條第一項、第二項
之罪者，其供犯罪所用或因犯罪所得之財物，均沒收之，如全部
或一部不能沒收時，追徵其價額或以其財產抵償之。係採義務沒
收主義，凡屬於被告或共犯所有之供犯罪所用或因犯罪所得之物
，即應依上開規定宣告沒收，並不以扣案者為限。原判決事實欄
所記載上訴人用以供聯絡販賣海洛因之門號000000000
0號行動電話，未依上開規定宣告沒收或追徵其價額，復未說明
其理由，亦有未當。上訴意旨指摘原判決不當，非無理由。按第
三審法院應以第二審判決所確認之事實為判決基礎，刑事訴訟法
第三百九十四條第一項前段定有明文。原判決上述之違背法令影
響於事實之確認，本院無可據以為裁判，應將原判決撤銷，發回
原審法院更為審判。
據上論結，應依刑事訴訟法第三百九十七條、第四百零一條，判
決如主文。
中　　華　　民　　國　九十六　年　 十二 　月　 十三 　日
                      最高法院刑事第一庭
                          審判長法官  董　明　霈
                                法官  林　茂　雄
                                法官  張　祺　祥
                                法官  呂　永　福
                                法官  賴　忠　星
      本件正本證明與原本無異
                                      書  記  官
中　　華　　民　　國　九十六　年　 十二 　月　 十九 　日
                                                      Ｋ
